【裁判字號】    95,易,776
【裁判日期】    950512
【裁判案由】    偽造文書
【裁判全文】
臺灣臺中地方法院刑事判決               95年度易字第776號
公  訴  人  臺灣臺中地方法院檢察署檢察官
被      告  乙○○
                    （現於臺灣臺中監獄臺中分監執行中）
上列被告因偽造文書案件，經檢察官提起公訴（九十五年度偵字
第五九三八、五九九五號），本院合議庭裁定由受命法官獨任進
行簡式審判程序，判決如下：
    主           文
乙○○行使偽造私文書，足以生損害於公眾及他人，處有期徒刑
陸月，如易科罰金，以佰元折算壹日，如附表一所示偽造之「
甲○○」署押（含簽名及指印）均沒收。又偽造署押，足以生損
害於公眾及他人，處有期徒刑肆月，如易科罰金，以佰元折算
壹日，如附表二所示偽造之「丙○○」署押（含簽名及指印）均
沒收。應執行有期徒刑玖月，如易科罰金，以佰元折算壹日，
如附表一、二所示偽造之「甲○○」及「丙○○」署押（含簽名
及指印）均沒收。
    犯罪事實及理由
一、乙○○於民國九十二年間，因案遭通緝，其於九十二年八月
    二十三日下午四時三十分許，在臺北縣中和市○○路一○二
    號九樓之九友人住處，為警查獲持有改造手槍時，為掩飾自
    己通緝犯之身分，竟基於行使偽造私文書之犯意，冒用「甲○○」之名應訊，並於同日在臺北縣政府警察局永和分局（
    下稱永和分局）逮捕通知單收受本通知單人簽章欄，偽簽「
    甲○○」之署名一枚並按捺指印一枚後，行使交付於警員，
    表示收受逮捕通知及不須通知家屬到場。又接續於同日永和
    分局之偵訊筆錄、指紋卡片及翌日臺灣板橋地方法院檢察署
    （下稱板橋地檢署）之訊問筆錄，偽簽「甲○○」之署名四
    枚並按捺指印二十三枚，足以生損害於檢警機關對於犯罪調
    查之正確性及甲○○。乙○○於九十四年一月二十一日上午
    七時五十五分許，在國道二號公路西向十七公里處，為警查
    獲其乘坐之車輛內藏有毒品時，為掩飾自己通緝犯之身分，
    竟另行起意，基於偽造署押之犯意，冒用「丙○○」（現已
    更名為顏榮冠）之名應訊，並於同日接續在國道公路警察局
    第六警察隊（下稱國道第六警察隊）調查筆錄、搜索筆錄及
    濫用藥物尿液檢驗檢體監管紀錄表，偽簽「丙○○」署名十
    枚並按捺指印十六枚，足以生損害於警察機關對於犯罪調查
    之正確性及丙○○。
二、上開犯罪事實，業據被告乙○○於本院審理時坦承不諱，且
    前述被告於九十二年八月二十三日冒名「甲○○」所採集之
    指紋卡，與被告於九十四年一月二十一日冒名「丙○○」在
    濫用藥物尿液檢驗檢體監管紀錄表所按捺之指印，經送內政
    部警政署刑事警察局（下稱刑事警察局）比對確認結果，確
    實均為被告之指印無誤，分別有刑事警察局九十二年十月三
    十日刑紋字第○九二○二○七○二五號函及九十四年五月二
    十四日刑紋字第○九四○○七九八八三號鑑驗書在卷可稽，
    復有前開永和分局逮捕通知書、偵訊筆錄、指紋卡片、板橋
    地檢署訊問筆錄及國道第六警察隊調查筆錄、搜索筆錄、濫
    用藥物尿液檢驗檢體監管紀錄表附卷可憑，足見被告自白與
    事實相符。本件事證明確，被告犯行堪以認定。
三、
  (一)按簽寫他人姓名並按捺指印，該指印同為代表被冒用者之姓
    名，作用及效力與署押無異，亦屬署押之一種。本件被告冒
    名「甲○○」所偽簽並捺印之逮捕通知書，自形式上觀察，
    係表示其收受逮捕通知及不須通知家屬到場之意旨，被告偽
    簽後持以行使交付警員，復接續在永和分局偵訊筆錄、指紋
    卡片及板橋地檢署訊問筆錄偽簽「甲○○」署名並按捺指印
    ，核其此部分所為，係犯刑法第二百十六條、第二百十條之
    行使偽造私文書罪。起訴書認被告上開所為係犯刑法第二百
    十七條第一項之偽造署押罪嫌，尚有未合，此業經蒞庭檢察
    官當庭更正。被告偽造「甲○○」署名指印之行為，係偽造
    私文書之部分行為，偽造私文書後復持以行使，偽造之低度
    行為應為行使之高度行為所吸收，均不另論罪。公訴人論罪
    時認被告此部分行為構成行使偽造私文書罪及偽造署押罪之
    牽連犯，容有未洽。另被告在國道第六警察隊調查筆錄、搜
    索筆錄及濫用藥物尿液檢驗檢體監管紀錄表偽簽「丙○○」
    署名並按捺指印之行為，則係犯刑法第二百十七條第一項之
    偽造署押罪。
  (二)被告所犯上揭二罪，時間相隔逾一年，冒用之對象亦不同，
    顯係出於各別犯意為之，行為互殊，罪名有異，應予分論併
    罰。
  (三)爰審酌被告曾犯偽造文書、槍砲彈藥刀械管制條例、毒品危
    害防制條例等罪，素行不佳，有卷附臺灣高等法院被告前案
    紀錄表可參，其於九十一年間已因冒用他人名義簽署機車買
    賣契約書及舉發道路交通管理事件單，而經法院判刑五月確
    定，有臺灣臺北地方法院九十四年度訴緝字第九四號刑事判
    決附卷可佐（見苗栗地檢署九十四年偵緝字第一二八號卷第
    一四至一六頁），竟不思悔改，另行起意犯下本案，其冒名
    應訊之行為，足以妨害偵查機關調查犯罪之正確性，浪費司
    法資源，並使甲○○、丙○○受有刑事追訴之危險，惟念其
    事後坦承犯行等一切情狀，分別量處如主文所示之刑，並諭
    知易科罰金之折算標準，暨定其應執行之刑及諭知易科罰金
    之折算標準。
  (四)如附表一、二所示偽造之「甲○○」及「丙○○」簽名及指
    印，係偽造之署押，不問屬於犯人與否，均應依刑法第二百
    十九條規定宣告沒收。
據上論斷，應依刑事訴訟法第二百七十三條之一第一項、第二百
九十九條第一項前段，刑法第二百十六條、第二百十條、第二百
十七條第一項、第五十一條第五款、第四十一條第一項前段、第
二項、第二百十九條，罰金罰鍰提高標準條例第二條，判決如主
文。
中    華    民    國    95    年    5     月    12    日
                  刑事第十二庭  法  官  羅智文
上正本證明與原本無異。
如不服本判決，應於送達後十日內向本院提出上訴狀（須附繕
本），上訴於臺灣高等法院臺中分院。
                                書記官  孫立文
中    華    民    國    95    年    5     月    12    日
附錄本案論罪科刑法條
刑法第二百十六條
行使第二百十條至第二百十五條之文書者，依偽造、變造文書或
登載不實事項或使登載不實事項之規定處斷。
刑法第二百十條
偽造、變造私文書，足以生損害於公眾或他人者，處五年以下有
期徒刑。
刑法第二百十七條第一項
偽造印章、印文或署押，足以生損害於公眾或他人者，處三年以
下有期徒刑。
附表一
冒名甲○○部分
編號  文件名稱        偽造之簽名指印        備註
1     永和分局逮捕    「甲○○」簽名1枚     板橋地檢署92偵15997
      通知書                    指印1枚     第14頁
2     永和分局偵訊    「甲○○」簽名3枚     板橋地檢署92偵15997
      筆錄                      指印3枚     第11頁
3     永和分局指紋    「甲○○」指印20枚    板橋地檢署92偵15997
      卡片                                  第36頁
4     板橋地檢署訊問   「甲○○」簽名1枚    板橋地檢署92偵15997
      筆錄                                  第38頁
附表二
冒名丙○○部分
編號  文件名稱        偽造之簽名指印        備註
1     國道第六警察隊  「丙○○」簽名3枚     桃園地檢署94毒偵1483
      調查筆錄                  指印9枚     第6頁
2     國道第六警察隊  「丙○○」簽名3枚     桃園地檢署94毒偵1483
      搜索筆錄                  指印3枚     第17頁
3     國道第六警察隊  「丙○○」簽名4枚     桃園地檢署94毒偵1483
      濫用藥物尿液檢            指印4枚     第52頁
      驗檢體監管紀錄表


司法院資訊處製作；財團法人民間司法改革基金會備份。
